最高法院刑事判決　　　　　　一○○年度台上字第七○一三號
上　訴　人　陳德義
上列上訴人因妨害性自主案件，不服台灣高等法院花蓮分院中華
民國九十九年十二月十日第二審判決（九十九年度上訴字第二六
九號，起訴案號：台灣台東地方法院檢察署九十九年度偵字第一
一號），提起上訴，本院判決如下：
    主  文
上訴駁回。
    理  由  
按刑事訴訟法第三百七十七條規定，上訴於第三審法院，非以判
決違背法令為理由，不得為之。是提起第三審上訴，應以原判決
違背法令為理由，係屬法定要件。如果上訴理由書狀並未依據卷
內資料，具體指摘原判決有何違法，自應認其上訴為違背法律上
之程式，予以駁回。又不服地方法院之第一審判決而上訴者，應
向管轄第二審之高等法院為之。上訴書狀應敘述具體理由。第二
審法院認為上訴書狀未敘述理由或上訴有第三百六十二條前段之
情形者，應以判決駁回之，刑事訴訟法第三百六十一條第一項、
第二項、第三百六十七條前段分別定有明文。所謂不服第一審判
決之「具體理由」，必係依據卷內既有訴訟資料或提出新事證，
指摘或表明第一審判決有何採證認事、用法或量刑等足以影響判
決本旨之不當或違法，而構成應予撤銷之具體事由，始克當之；
倘僅泛言原判決認定事實錯誤、違背法令、量刑失之過重或輕縱
，而未指出具體事由，或形式上雖已指出具體事由，然該事由縱
使屬實，亦不足以認為原判決有何不當或違法者，皆難謂係具體
理由，俾與第二審上訴制度旨在請求第二審法院撤銷、變更第一
審不當或違法之判決，以實現個案救濟之立法目的相契合，並節
制濫行上訴。查第一審判決認定上訴人陳德義犯強制性交罪（累
犯，處有期徒刑三年八月）。上訴人不服，提起第二審上訴，其
上訴理由略以：鑑定報告僅就鑑定時狀態為據，未就伊行為時客
觀狀態綜合判斷，應另送確實鑑定云云。原判決以上訴人因於檢
察官偵訊時及第一審審理時對涉犯強制性交之犯行均表示認罪，
第一審依憑民國九十九年三月三十日行政院退除役官兵輔導委員
會台東榮民醫院精神鑑定報告書，以及九十九年八月十八日行政
院退除役官兵輔導委員會台東榮民醫院○○醫字第０九九０００
三七０七號函覆第一審法院關於上訴人之精神狀況，均認上訴人
青少年開始受焦慮及憂鬱情緒困擾，且因採取吸毒酗酒等不良因
應模式，引發物質依賴、藥物引發精神病與精神官能性憂鬱症，
焦慮症等多重精神困擾。但上述諸疾病並未造成思考邏輯與知覺
脫離現實，故嚴重程度從未達到辨識其行為違法或欠缺其辨識而
行為之能力，或顯著減低之程度。鑑定時確曾就上訴人行為前後
精神狀態進行評估，並不影響行為時之行為能力，上訴人行為能
力非但無欠缺，且截至鑑定日為止，與病情無關。又另詳酌上訴
人行為時、後之警詢、偵查及第一審審理中所詢相關案發過程之
客觀情狀，認上訴人行為時並非處於不能辨識其行為違法或降低
之狀況，益見上訴人於行為時並未因精神障礙或其他心智缺陷致
不能辨識其行為違法或欠缺依其辨識而為行為之能力，無刑法第
十九條不罰或得減輕其刑之情形，第一審已敘明其所憑之證據及
論斷之理由，於法並無不合，上訴人並未具體指摘第一審判決於
認定事實、適用法律及量刑等事項有何違法或不當，自非屬得上
訴第二審之具體理由，認上訴人上訴為不合法律上之程式，予以
駁回，並不經言詞辯論為之等語。從形式上觀察，原判決並無違
背法令情形。上訴意旨並未依卷證資料，就原判決所為不合法律
上程式駁回上訴之判決，究有何違背法令之情形，為具體之指摘
，仍執陳詞謂：鑑定報告是依鑑定時伊反應能力作鑑定基礎，並
未依伊行為時之各種情況為基礎，伊提出懷疑已屬具體記載上訴
理由云云，係對原審已予說明之事項，重為爭辯，自不足據以辨
認原判決已具備違背法令之形式，依上開說明，應認本件上訴違
背法律上之程式，予以駁回。
據上論結，應依刑事訴訟法第三百九十五條前段，判決如主文。
中    華    民    國  一○○  年   十二   月   十五   日
                      最高法院刑事第八庭
                          審判長法官  黃  一  鑫  
                                法官  張  春  福  
                                法官  吳  三  龍  
                                法官  李  錦  樑  
                                法官  宋  明  中  
本件正本證明與原本無異
                                      書  記  官  
中    華    民    國  一○○  年   十二   月   二十   日
                                                      Q